臺灣高等法院高雄分院刑事判決　　　 100年度交上訴字第38號
上　訴　人　臺灣高雄地方法院檢察署檢察官
被　　　告　胡久平
上列上訴人因被告公共危險案件，不服臺灣高雄地方法院99年度
交訴字第120 號中華民國100 年3 月28日第一審判決（起訴案號
：臺灣高雄地方法院檢察署99年度調偵字第1310號），提起上訴
，本院判決如下：
    主  文
上訴駁回。
    理  由
一、公訴意旨略以：被告胡久平於民國99年5 月11日晚間8 時20
    分許，因駕駛車牌號碼ZI-1455 號自用小客車（下稱系爭汽
    車），由北往南方向行駛，行經高雄市岡山區（99年12月25
    日改制前為高雄縣岡山鎮，以下皆同）中山南路419 號前停
    等紅燈時，適有王仙禎酒後騎乘車牌號碼753-HFR 號重型機
    車（下稱系爭機車，王仙禎酒後駕車之公共危險部分另經檢
    察官為緩起訴處分），自後同向駛來，因煞避不及，系爭機
    車之右前車頭遂撞擊系爭汽車左後方，致王仙禎人車倒地，
    而受有臉部撕裂傷2.5 公分之傷害（過失傷害部分未據告訴
    ）。詎胡久平明知其駕車肇事致人受傷倒地，竟基於肇事逃
    逸之犯意，非但未下車採取救護等其他必要措施，亦未報警
    處理，旋駕車駛離現場。嗣經路人洪靖芬記下車牌報警處理
    ，經警循線查獲胡久平，始悉上情。因認被告涉犯刑法第18
    5 條之4 之肇事逃逸罪嫌。
二、按不能證明被告犯罪者，應諭知無罪之判決，刑事訴訟法第
    第301 條第1 項定有明文；又按刑事訴訟已改採改良式當事
    人進行主義，檢察官應負實質之舉證責任，如其所舉證據，
    不足以說服法院形成被告有罪之確信心證，基於無罪推定原
    則，法院應諭知被告無罪之判決，此觀刑事訴訟法第451 條
    第1 項、第2 項及第161 條第1 項規定即明。晚近經立法院
    審議通過，由總統批准施行之公民與政治權利國際公約第14
    條第2 項亦揭示「受刑事控告之人，未經依法確定有罪之前
    ，應假定其無罪。」刑事妥速審判法第6 條更明定：「檢察
    官對於起訴之犯罪事實，應負提出證據及說服之實質舉證責
    任。倘其所提出之證據，不足為被告有罪之積極證明，或其
    指出證明之方法，無法說服法院形成被告有罪之心證者，應
    貫徹無罪推定原則。」易言之，檢察官如無法提出證明被告
    犯罪之確切證據，縱然被告之辯解猶有可疑，但基於公平法
    院之理念，仍須落實無罪推定原則，逕為被告無罪之諭知（
    最高法院100 年度台上字第1399號判決要旨足佐）。
三、證據能力：
(一)、證人王仙禎、洪靖芬之警詢陳述，其性質雖屬傳聞證據，惟
    檢察官、被告已於本院審理調查上開筆錄予以提示並告以要
    旨時，由檢察官、被告表示意見，當事人已知上述筆錄乃傳
    聞證據，而就此證據能力均表示無意見，即同意作為證據，
    且本院審酌上開證人警詢陳述作成時，較無人情施壓或干擾
    ，亦無不當取供之情形，即就證人於警詢陳述當時之原因、
    過程、內容、功能等外在環境加以觀察，足認證人警詢陳述
    係出於真意之信用性獲得確切保障，而認為以之作為本案之
    證據亦屬適當，依刑事訴訟法第159 條之5 第1 項規定，自
    得為證據。
(二)、證人王仙禎、洪靖芬各於偵查中經具結之陳述，並未曾提及
    檢察官在偵查時有不法取供之情形，且亦無證據足以證明證
    人上開陳述有顯不可信之情況，被告於本院復未再聲請詰問
    證人，足可認定業已保障被告詰問權，依刑事訴訟法第159
    條之1 第2 項規定，自得為證據。
(三)、後述引用之其他卷附書證，而屬於書面之傳聞證據部分，因
    檢察官、被告於本院審理調查上開書證予以提示並告以要旨
    時，由檢察官、被告表示意見，當事人已知此等書證乃傳聞
    證據，而就此證據能力均表示無意見，亦未聲明異議，即視
    為同意作為證據，且本院審酌該書證作成時之客觀情狀，並
    無證據證明此等書證有何遭變造或偽造情事，認為以之作為
    本件論証之證據，均與待證事實具有關聯性，作為本案之證
    據亦屬適當，依刑事訴訟法第159 條之5 第1 項規定，均認
    得為證據。
四、公訴意旨認被告胡久平涉犯上開肇事逃逸罪嫌，係以被告於
    警詢及偵查中之供述坦承於上開時地駕車，並知有人拍打該
    車等情，證人王仙禎、洪靖芬於警詢及偵查中之具結證述，
    暨卷附之道路交通事故現場圖、道路交通事故調查報告表(一)
    (二)、劉光雄醫院檢驗報告單、車籍查詢- 基本資料詳細畫面
    （起訴書誤載「證號查詢汽車駕駛人查詢單」）、高雄市政
    府警察局岡山分局刑案現場勘察報告、照片41張及劉光雄醫
    院診斷證明書各節為據；然訊據被告否認有何被訴肇事逃逸
    犯行，辯稱：伊不知王仙禎所騎機車有撞到伊所駕汽車後方
    ，當時伊駕車搭載其姪胡著文，在車上有聽音樂，伊也沒聽
    到有人拍其車身，伊於偵查中所稱知道有人拍打車身，是當
    時在偵查庭會緊張，且伊也有搖頭表示不知情等語。
五、按刑法第185 條之4 之肇事逃逸罪，其客觀構成要件為行為
    人駕駛動力交通工具肇事，且致人死傷而逃逸，主觀要件則
    須行為人對致人死傷之事實有所認識，並進而決意擅自逃離
    肇事現場，始足當之（最高法院97年度台上字第4456號、99
    年度台上字第6594號判決要旨參照）。經查：
(一)、公訴意旨所舉之證人王仙禎、洪靖芬於警詢及偵查中之具結
    證述，及卷附之道路交通事故現場圖、道路交通事故調查報
    告表(一)(二)、劉光雄醫院檢驗報告單、車籍查詢- 基本資料詳
    細畫面（起訴書誤載「證號查詢汽車駕駛人查詢單」）、高
    雄市政府警察局岡山分局刑案現場勘察報告、照片41張及劉
    光雄醫院診斷證明書各節，固足以證明告訴人王仙禎於上開
    時地騎乘系爭機車，自後追撞被告所駕之系爭汽車後方，致
    王仙禎人車倒地受有臉部撕裂傷2.5 公分之傷，被告未下車
    查看或留下聯絡方式即逕自駛離等情，然此僅屬刑法第185
    條之4 肇事逃逸罪之部分客觀構成要件事實，尚需審究被告
    是否有該罪之主觀要件「即對致人死傷之事實有所認識，並
    進而決意擅自逃離肇事現場」。
(二)、公訴意旨雖以證人洪靖芬於警詢及偵查具結證述：「其於案
    發地對向車道聽聞碰撞聲後，即趨前拍打系爭汽車左側車身
    並出聲喊叫，然該車駕駛未下車查看，即逕自駛離」，及該
    證人既經具結應無甘冒偽證罪責風險而故為虛偽陳述，被告
    自承不識該證人且與之無隙，該證人亦無設詞攀誣被告之必
    要，苟遠在對向車道之該證人猶可聽聞碰撞聲響，則離肇事
    處僅咫尺之被告又豈會毫無所悉等情，而認被告既知車身為
    他人拍打，衡情應會下車瞭解，乃其竟駕車逕行離去，益徵
    其確知肇事等語。然：
 1、細觀證人洪靖芬上開警、偵程序證述：伊於99年5 月11日20
    時20分許，在岡山區○○○路419 號的對面車道，有聽到碰
    撞聲，沒有看到撞到的瞬間，看到時雙方機車與自小客車均
    停下，汽車在前，機車在後，機車壓在機車駕駛上，伊有向
    前拍打該自小客車左側車身，有喊「喂喂喂」，該自小客車
    停下來是因為有紅燈，都沒有下車，綠燈後就開走了，後來
    是伊男友報的警，伊看到事故走過去到自小客車離開約有2
    分鐘，有記下車號ZI-1455 等語（見警卷第14-15 頁，偵卷
    第12頁），及以當時夜間戶外之環境、證人處於有分隔島之
    對向車道位置、證人並未目睹二車碰撞之經過，卷附之員警
    勘查報告記載兩車擦撞痕跡及照片（見警卷第29-34 頁），
    所顯示系爭汽車僅左後保桿處有輕微擦痕，系爭機車則僅前
    擋泥板有撕裂痕，機車大燈、正面車身擋風板則均未受損等
    情，則證人洪靖芬所稱「有聽到碰撞聲」，亦有可能為機車
    倒地之聲響，尚難以此證詞而認當時足使駕駛人知悉車身受
    到撞擊，更何況證人聽聞之聲音響度尚屬不明，自無從遽而
    推知當時處於車內之駕駛即被告，亦能聽聞此聲響而知有肇
    事。
 2、證人洪靖芬於偵查雖證述：其於案發地對向車道聽聞碰撞聲
    後，即趨前拍打系爭汽車左側車身並出聲喊叫等語，然該證
    人前於警詢時，卻僅陳稱其用手拍汽車左車身一節，並未提
    及其當時有出聲喊「喂喂喂」（見警卷第14頁），則該證人
    當時是否確有出聲喊叫之舉，尚有存疑之處。又該證人拍打
    之力道強弱亦屬不明，亦不能以此推認當時處於車內之駕駛
    即被告，必能因此拍打而知有肇事。此外，被告駕駛之系爭
    汽車停下來，係因有紅燈而停車，之後因綠燈而開走等情，
    業據該證人證述明確，顯見被告駕駛之系爭汽車當時之停止
    前進均依燈號指示，亦未見有知悉肇事而故意逃逸之動作。
(三)、公訴意旨固以被告於警詢及偵查中之供述坦承於上開時地駕
    車，並知有人拍打該車等情為據，然被告於警詢之初，即以
    其完全不知有肇事致對方受傷置辯（見警卷第4-6 頁），而
    被告於99年7 月21日第一次偵查筆錄雖記載「問：對於證人
    稱你有停下來？她並有拍打你的車子，意見？答：我願意與
    王仙禎和解。當時確實有人拍我的車子，但我不知道是她拍
    我的車子」（見偵卷第15頁末二行至第16頁第一行），然經
    本院當庭勘驗此次偵查錄影內容結果，被告確於檢察官訊問
    過程中，有多次堅稱不知有人拍其汽車，並於檢察官訊以其
    當時確有人拍其車子，所以知道有撞到等語時，並未回答而
    另以搖頭表示不知情（見本院卷第24-25 頁勘驗筆錄），且
    被告於99年9 月27日第二次偵訊時亦供稱沒有撞到王仙禎，
    不知道有撞到王仙禎等語（見調偵卷第16頁），再參以被告
    於警詢之初即否認知悉肇事，嗣於原審及本院審理時亦為相
    同辯稱，自不能單以上開偵查筆錄所載之被告供述，推認被
    告已具備知悉肇事而故意逃逸之主觀要件。
六、綜上所述，公訴人起訴所據之上開事證，僅能證明王仙禎於
    上開時地騎乘系爭機車，自後追撞被告所駕之系爭汽車後方
    ，致王仙禎人車倒地受有臉部撕裂傷2.5 公分之傷，被告未
    下車查看或留下聯絡方式即逕自駛離等事實，而證人洪靖芬
    於原審已傳拘無著（見原審卷附之送達證書及拘票），被告
    及檢察官於本院復未再聲請傳訊，則對於被告是否有肇事逃
    逸罪之主觀要件「即對致人死傷之事實有所認識，並進而決
    意擅自逃離肇事現場」，公訴人未能舉證至超越合理懷疑，
    達於通常一般人均不致有所懷疑，而使法院得以確信其為真
    實之程度，故被告被訴肇事逃逸罪之主觀要件，尚難證明業
    已具備。此外，依卷內現有證據資料，復查無足資認定被告
    有何公訴意旨所認之肇事逃逸犯行，被告被訴上開肇事逃逸
    罪自屬不能證明。原審因而以不能證明被告犯有被訴肇事逃
    逸罪，而為被告無罪之諭知，核無違誤。原審公訴人上訴意
    旨略以：「依上開起訴所據之證據，及以兩車發生撞擊時，
    係以固體直接傳導聲響，車內人員較易聽見撞擊聲，尚與單
    純發自車體外之聲音係藉由氣體傳導有異，可認兩車撞擊之
    力道非輕，更可能使在系爭汽車內之被告得知其已遭王仙禎
    系爭機車撞擊之事，足使被告被訴肇事逃逸之犯罪事實獲得
    確信」等語，指摘原判決不當，為無理由（業已論述如上）
    ，上訴應予駁回。
據上論斷，應依刑事訴訟法第368 條，判決如主文。
本案經檢察官孫小玲到庭執行職務。
中    華    民    國  100     年    6     月    14    日
              刑事第三庭    審判長法  官  莊崑山
                                  法  官  莊松泉
                                  法  官  張意聰
以上正本證明與原本無異。
如不服本判決應於收受本判決後10日內向本院提出上訴書狀，其
未敘述上訴理由者，並得於提起上訴後10日內向本院補提理由書
狀（均須按他造當事人之人數附繕本）「切勿逕送上級法院」。
又依刑事妥速審判法第9 條規定，提起上訴之理由，以下列事項
為限：一、判決所適用之法令牴觸憲法。二、判決違背司法院解
釋。三、判決違背判例。
中    華    民    國   100    年    6     月    14    日
                                  書記官  王秋淑